臺灣屏東地方法院民事判決　　　　　　　 96年度訴字第575號
原　　　告　財團法人汽車交通事故特別補償基金
　　　　　　　　　　　　樓
法定代理人　丙○○
訴訟代理人　甲○○
　　　　　　丁○○
被　　　告　乙○○
上列當事人間請求損害賠償事件，本院於民國96年12月25日言詞
辯論終結，判決如下：
    主  文
被告應給付原告新臺幣壹佰伍拾萬壹仟佰陸拾元，及自民國九
十六年十一月八日起至清償日止，按週年利率百分之五計算之利
息。
訴訟費用由被告負擔。
    事實及理由
一、被告經合法通知，未於言詞辯論期日到場，核無民事訴訟法
    第386 條各款所列情，爰依原告聲請，由其一造辯論而為判
    決。
二、原告起訴主張：被告乙○○於民國96年5 月26日上午，駕駛
    車牌號碼VO-6312 號自用小客車（下稱系爭車輛），沿屏東
    縣竹田鄉縣由南往北方向行駛，於同日8 時30分許
    ，途經該路段限速為時速50公里、與洲同路設有閃光黃燈號
    誌之交岔路口時，原應注意行車速度，依速限標誌或標線之
    規定，且汽車行駛至交岔路口，其行進應遵守燈光號誌，而
    閃光黃燈表示「警告」，車輛應減速接近，注意安全，小心
    通過，而依當時天候及路況、視距均良好等路況，又無不能
    注意之情形，竟疏未注意減速慢行、小心通過，即貿然以約
    70公里之時速超速進入前開路口，適被害人陳基順騎乘車號
    WQA-363 號輕型機車沿洲同路由東往西方向行駛，亦疏未注
    意其行駛方向為設有閃光紅燈號誌，車輛應減速接近，先停
    止於交岔路口前，讓幹道車優先通行後認為安全時，方得續
    行，即貿然進入前開交岔路口，被告見狀煞避不及，其右前
    車頭因而撞及被害人所駕機車左側車身，致被害人人車倒地
    ，因而受有腦挫傷、顱內出血、左耳道出血、右眼眶瘀血、
    胸部挫傷等傷害，嗣經送醫急救，仍於同日15時36分許因前
    揭傷害傷重不治死亡，茲原告已依強制汽車責任保險法第40
    條之規定，給付被害人家屬即配偶陳羅秀金、長女陳淑娟、
    長男陳彥良、次女陳盈如、次男陳彥銘等人（下稱陳基順家
    屬）醫療費用新臺幣（下同）1,360 元、死亡給付150 萬元
    ，共計1,501,360 元，其中醫療費用係被害人之配偶陳羅秀
    金先行支出，而被害人死亡時其子女及配偶雖非財產上損害
    亦得請求賠償，民法第192 條第1 項、第194 條分別定有明
    文，其等請求被告賠償非財產上損害各50萬元，核算被害人
    之與有過失後應屬適當，合計總額達250 萬元，已逾原告代
    墊之上開金額，此部分原告代墊後，請求權人應自其原得請
    求賠償金額中扣除之，並得由原告代位其等向被告求償，爰
    依強制汽車責任保險法第42條第2 項之規定，代位其等之上
    述侵權行為請求權，向被告請求賠償前開金額等語。並聲明
    ：如判決主文所示。被告經合法通知未到場爭執，亦未提出
    書狀作何聲明或陳述以供本院審酌。
三、經查，原告主張被害人於前揭時、地，因與被告駕駛系爭車
    輛發生撞擊，被告之右前車頭因而撞及被害人所駕機車左側
    車身，致被害人人車倒地，受有腦挫傷、顱內出血、左耳道
    出血、右眼眶瘀血、胸部挫傷等傷害，嗣經送醫仍於同日15
    時36分許因前揭傷害傷重不治死亡，而原告已依強制汽車責
    任保險法第40條之規定，給付陳基順家屬等人醫療費用1,36
    0 元、死亡給付150 萬元，共計1,501,360 元等情，業據提
    出臺灣屏東地方法院檢察署相驗屍體證明書、屏東縣警察局
    潮州分局道路交通事故現場圖、當事人登記聯單、高雄榮民
    總醫院診斷證明書、醫療費用收據、補償金理算書及汽車交
    通事故特別補償基金收據暨行使代位權告知書、繼承系統表
    、戶籍謄本、委託書等件附卷可稽（見本院卷宗第3 頁至第
    10頁、第61頁至第65頁），被告經合法通知則未到場爭執，
    原告主張堪信為真實。
四、本件所應審究者為：(一)原告得否依據強制汽車責任保險法第
    42條第2 項之規定代位向被告請求損害補償金？(二)若是，其
    項目及金額若干？茲分述如下：
(一)、原告得否依據強制汽車責任保險法第42條第2 項之規定代位
    向被告請求損害補償金？
    按特別補償基金依第40條規定所為之補償，視為損害賠償義
    務人損害賠償金額之一部分；損害賠償義務人受賠償請求時
    ，得扣除之。特別補償基金於給付補償金額後，得代位行使
    請求權人對於損害賠償義務人之請求權。但其所得請求之數
    額，以補償金額為限，強制汽車責任保險第42條第1 項、第
    2 項定有明文，惟特別補償基金代位向損害賠償義務人請求
    時，因損害賠償義務人依強制汽車責任保險法第42條所負之
    責任仍為侵權行為之損害賠償責任，並非獨立之無過失責任
    ，故仍以損害賠償義務人對事故之發生，有故意或過失需負
    損害賠償責任時，特別補償基金方得向損害賠償義務人代位
    請求。經查，被告於前揭時、地，途經該路段設有限速時速
    50公里、並設有閃光黃燈號誌之交岔路口時，原應注意行車
    速度，依速限標誌或標線之規定，且汽車行駛至交岔路口，
    其行進應遵守燈光號誌，而閃光黃燈表示「警告」，車輛應
    減速接近，注意安全，小心通過，而依當時天候及路況、視
    距均良好等路況，又無不能注意之情形，竟疏未注意減速慢
    行、小心通過，即貿然以約70公里之時速超速進入前開路口
    ，而與被害人駕駛前揭輕型機車沿洲同路由東往西方向行駛
    ，亦疏未注意其行駛方向為設有閃光紅燈號誌，車輛應減速
    接近，先停止於交岔路口前，讓幹道車優先通行後認為安全
    時，方得續行，即貿然進入前開交岔路口，導致2 車發生交
    岔撞擊，並致被害人受傷死亡之結果，已如前述，故被告與
    被害人就上開事故之發生均互有過失，並均與被害人死亡結
    果具相當因果關係。是以，被告應依侵權行為相關規定對陳
    基順家屬因此所受之損害，負損害賠償責任，並因原告確已
    給付補償金與陳基順之家屬，是依據首揭規定，原告確得代
    位行使陳基順家屬對於被告之請求權。
(二)、若是，其項目及金額若干？茲分述如下：
  1.醫療費用：本件被害人之配偶陳羅秀金於附帶民事起訴狀請
    求金額為9,114 元，原告僅請求其中1,360 元，有醫療費用
    單據在卷可稽，雖其中180 元為證書費，應認亦屬增加生活
    支出之項目，得予以賠償。而按損害之發生或擴大，被害人
    與有過失者，法院得減輕賠償金額或免除之，民法第217 條
    第1 項規定甚明；又前開減輕或免除賠償責任所據之標準，
    應斟酌被害人與債務人之行為，為損害原因之強弱以及雙方
    過失之輕重，俾定債務人應負責任之限度；另按民法第192
    條、第194 條，係間接被害人得請求損害賠償之規定，自理
    論言，雖係固有之權利，然其權利係基於侵權行為之規定而
    發生，自不能不負擔直接被害人之過失，倘直接被害人於損
    害之發生或擴大與有過失時，依公平之原則，亦應有民法第
    217 條過失相抵規定之適用（最高法院73年台再字第182 號
    判例意旨參照）。本件被告與被害人對事故發生互有過失，
    被告之賠償責任自得依法減輕之，本院衡酌其等前述行車注
    意義務違反程度，認事故過失比例被告應負百分之40責任，
    故被告僅得就其中損害額百分之40負責任（9114×40％＝36
    45.6），原告此部分請求未逾上開賠償金額，自得代位陳羅
    秀金請求之，故得准許。
  2.慰撫金部分：按因故意或過失不法侵害他人之權利者，負損
    害賠償責任；不法侵害他人致死者，被害人之父、母、子、
    女及配偶，雖非財產上之損害，亦得請求賠償相當之金額，
    民法第184 條第1 項前段、第194 條分別定有明文。經查，
    陳基順係因其自身與被告之過失行為而導致受傷死亡，而陳
    羅秀金、陳淑娟、陳彥良、陳盈如、陳彥銘分別為其配偶、
    子女，精神上確因此感受痛苦，其等並於附帶民事起訴狀分
    別請求被告賠償120 萬元之精神慰撫金，本院審酌被害人家
    屬之經濟能力、教育程度、社會地位及被告係目前從事綠園
    造景之工作等情，有附民起訴狀在卷可參（見本院卷第55頁
    至第57頁），及上開陳基順家屬因痛失至親所受精神上痛苦
    等一切情狀，本院認定陳羅秀金、陳淑娟、陳彥良、陳盈如
    、陳彥銘每人均得向被告請求非財產上之損失至少80萬元。
    再查，本件被害人與被告之過失比例認定業如前述，故依據
    上開說明，陳基順家屬對自身所受損害之發生亦屬與有過失
    ，本院參酌上情，認本件告賠償責任以百分之40為當。準此
    ，依前揭過失相抵原則，則陳羅秀金、陳淑娟、陳彥良、陳
    盈如、陳彥銘等人各自所得向被告請求賠償之慰撫金金額均
    至少為32萬元（80萬×0.4=32萬），合計被告尚須向陳基順
    家屬賠償總計超過160 萬元（32萬×5=160 萬）之精神慰撫
    金，故原告於給付陳基順家屬150 萬1,360 元後，依據強制
    汽車責任保險法第42條第2 項規定，代位向被告請求賠償15
    0萬1,360元，核屬有據。
五、綜上所述，原告得依據強制汽車責任保險法第42條第2 項代
    位向被告請求上開金額。從而，原告訴請被告給付如判決主
    文所示金額及起訴狀繕本送達翌日起至清償日止，按週年利
    率百分之5 計算之利息，為有理由，應予准許。
六、本件判決之基礎事證已臻明確，兩造其餘攻擊防禦方法，於
    判決結果不生影響，無庸一一論列，併此敘明。
據上論結，本件原告之訴為有理由，依民事訴訟法第385 條第1
項前段、第78條，判決如主文。
中　　華　　民　　國　　96　　年　　12　　月　　31　　日
                  民事第一庭    法  官  潘  快
正本係照原本作成。
如不服本判決，應於收受送達後20日內向本院提出上訴書狀，其
未表明上訴理由者，應於提出上訴後20日內向本院補提理由書狀
（均須按他造當事人之人數附繕本）。
                                      書記官  李勝群
中　　華　　民　　國　　97　　年　　  1　　月　　2　　日
